最高法院刑事判決　　　　　　　　　　　　　　　八十六年度台上字第四九一八號
　　上　訴　人　甲○○
　　選任辯護人　邱炎浚律師
　　　　　　　　林慶苗律師
右上訴人因殺人案件，不服台灣高等法院台中分院中華民國八十六年五月十三日第二
審判決（八十六年度上訴字第六八一號，起訴案號：台灣台中地方法院檢察署八十五
年度偵字第一三一○三號），提起上訴，本院判決如左：
    主  文
原判決關於甲○○部分撤銷，發回台灣高等法院台中分院。
    理  由
本件原判決認定上訴人甲○○與彭元俊係朋友關係。於民國八十五年六月間，彭元俊
因缺錢向地下錢莊借款新台幣（下同）三萬元，由上訴人擔保而與彭元俊各開立面額
十萬元之本票共二紙予地下錢莊，並約定借款十天後須如期清償。詎彭元俊取得該三
萬元後，即避不見面，而由上訴人清償八萬元。上訴人遂心生不悅，積極找尋彭元俊
。嗣於同年七月十二日晚間十一時許，攜帶其所有平日用以防身之伸縮刀一支（非槍
砲彈藥刀械管制條例管制之刀械），駕駛其所有車牌號碼ＭＧ－九○○一號自用小客
車搭載龐則萍（業經原審判決確定）尋獲彭元俊。上訴人即邀同彭元俊外出談話，改
由龐則萍駕駛上開自用小客車搭載上訴人、彭元俊二人至苗栗市○市道路，交談甚久
仍無結果。後由上訴人提議，龐則萍駕駛上開自用小客車搭載上訴人、彭元俊二人，
於同年月零時許至苗栗市○○里○○○道路某空屋旁，上訴人、龐則萍及彭元俊三人
下車進入空屋內，上訴人喝令彭元俊下跪發誓，龐則萍因事不關己，且屋內蚊蟲甚多
，即外出站立於屋外車門旁抽煙。詎彭元俊下跪後反出言相激，斥責上訴人管閒事。
上訴人受如此對待，頓失理智，遂萌殺人之決意，於同年月十三日凌晨二時許，持其
攜帶之伸縮刀朝彭元俊要害之頸部猛刺一刀，彭元俊隨即倒地，仍以「三字經」辱罵
上訴人。上訴人怒不可遏，續持刀猛刺彭元俊上半身及頭部共三十二刀，致彭元俊受
有左頸部銳器創二處、左顳部銳器創二處、右前下腹部銳器創八處、左前下腹部銳器
創九處、後背上中央銳器創五處、後背下銳器創七處。龐則萍聞聲進入空屋見彭元俊
被殺倒地，雖彭元俊未當場立即死亡，惟因傷重陷入昏迷未再動彈，上訴人、龐則萍
二人誤認為彭元俊業已死亡，上訴人為圖凐滅證據，提議棄屍，龐則萍未為反對。二
人乃共同基於遺棄屍體之犯意，以空屋內之舊棉被二條包裹彭元俊身體，一起抱上上
訴人所有上開自用小客車後行李廂，由龐則萍駕駛南向行駛，尋找適合地點擬予丟棄
。於沿省道台十三線行駛途中，二人感覺彭元俊後行李箱似有翻動跡象，停車察看，
並呼叫「阿俊」數聲，見彭元俊未有反應，認其應已死亡。復上車南行，途中彭元俊
因傷重，失血過多而死亡。嗣見天色漸明，上訴人思若不即時處理彭元俊屍身，即易
事發，遂提議購買汽油焚屍滅跡。由龐則萍在路邊撿拾白色塑膠桶及橘色小塑膠桶各
一只，至不知名之加油站購得二百五十元柴油。同日凌晨四時，將彭元俊屍體載至台
中縣后里鄉○○村○○路三號後方堤防邊，即將已死亡之彭元俊屍體丟棄，並以橘色
小塑膠桶輪流潑灑柴油於彭元俊屍體後，由上訴人以其車上面紙盒內面紙點火焚屍。
引燃後見有砂石車行過，上訴人、龐則萍二人即駕車循原來路線逃逸。同日上午七時
三十二分許，堤防外之工廠發現堤防邊起火燃燒，馳往救火，發現現場有柴油味及屍
體，報警處理，彭元俊之屍體始未燒燬等情。因而撤銷第一審此部分之判決，改判仍
論處上訴人殺人罪刑，固非無見。
惟查：(一)原判決認定上訴人與龐則萍二人共同基於遺棄屍體之犯意，以空屋內之舊棉
被二條包裹誤認已死亡之彭元俊身體，一起抱上上訴人所有上開自用小客車後行李廂
，由龐則萍駕駛南向行駛，尋找適合地點擬予丟棄。於南行途中，彭元俊因傷重失血
過多而死亡。同日凌晨四時，將彭元俊屍體載至台中縣后里鄉○○村○○路三號後方
堤防邊，即將已死亡之彭元俊屍體丟棄，並以橘色小塑膠桶輪流潑灑柴油於彭元俊屍
體後，由上訴人以其車上面紙盒內面紙點火焚屍。引燃後見有砂石車行過，上訴人、
龐則萍二人即駕車循原來路線逃逸。同日上午七時三十二分許，堤防外之工廠發現堤
防邊起火燃燒，馳往救火，發現現場有柴油味及屍體，報警處理，彭元俊之屍體始未
燒燬等情。依此一認定之事實，上訴人既有遺棄屍體之故意，復有遺棄屍體之行為，
則上訴人此部分之行為，自應成立刑法第二百四十七條之遺棄屍體罪，原判決對於上
訴人此一部分之行為恝置未論，自有不適用法則之違法。又原判決認定上訴人點火焚
屍後即逃逸，因有人見現場起火燃燒，報警處理，彭元俊之屍體始「未燒燬」。則彭
元俊之屍體既未燒燬，上訴人此部分之行為，似應成立同條第三項之損壞屍體未遂罪
。原判決竟依損壞屍體既遂罪論處，亦有適用法則不當之違誤。按損壞屍體罪，不以
損壞全部為限，即一部殘損，亦屬之。究竟彭元俊之屍體是否已因上訴人點火焚屍之
行為，而致屍體一部殘損，此與法律之適用至有關係，自應詳予調查審酌，並於事實
內為明白之認定，以為適用法律之依據。(二)原判決認定上訴人萌殺人之決意，持其攜
帶之伸縮刀朝彭元俊要害之頸部猛刺一刀，彭元俊隨即倒地，仍以三字經辱罵上訴人
。上訴人怒不可遏，續持刀猛刺彭元俊上半身及頭部共三十二刀，致彭元俊受有左頸
部銳器創二處、左顳部銳器創二處、右前下腹部銳器創八處、左前下腹部銳器創九處
、後背上中央銳器創五處、後背下銳器創七處等情。則彭元俊共被上訴人持刀刺殺三
十三刀。但原判決理由欄均謂彭元俊共被刺三十二刀云云，至事實之認定與理由之說
明不相符合，自有證據上理由矛盾之違法。(三)原判決認定上訴人與龐則萍將已死亡之
彭元俊屍體丟棄，並以橘色小塑膠桶輪流潑灑柴油於彭元俊屍體後，由上訴人以其車
上面紙盒內面紙點火焚屍等情。係引用上訴人及龐則萍二人於警訊及偵審中之供詞，
為論罪之依據。但上訴人供稱係由彼等二人共同潑灑柴油在彭元俊屍體上（見偵查卷
第一三一○三號卷第十頁背面、第二十二頁背面）。龐則萍則供稱伊由車上拿下柴油
，由上訴人灑向屍體等語（見同上偵卷第十三、二十七頁）。二人此部分之供詞，互
不相符。原判決均採為論罪之基礎，自有理由矛盾之違法。上訴意旨執以指摘原判決
不當，非無理由，應認有發回更審之原因。
據上論結，應依刑事訴訟法第三百九十七條、第四百零一條，判決如主文。
中      華      民      國    八十六    年      八      月     十五     日
                              最高法院刑事第十庭
                                  審判長法官  吳  雄  銘
                                        法官  池  啟  明
                                        法官  陳  宗  鎮
                                        法官  石  木  欽
                                        法官  吳  火  川
      右正本證明與原本無異
                                              書  記  官
中      華      民      國    八十六    年      八      月     二十一   日
